【裁判字號】    95,上易,997
【裁判日期】    951108
【裁判案由】    妨害名譽
【裁判全文】
臺灣高等法院刑事判決                 95年度上易字第997號
    上 訴 人即
    自  訴  人  乙○○
    自訴代理人  呂理胡律師
    被      告  甲○○
上列上訴人因被告妨害名譽案件，不服臺灣桃園地方法院94年度
自字第37號，中華民國95年4月26日第一審判決，提起上訴，本
院判決如下：
    主  文
上訴駁回。
    理  由
一、本案經本院審理結果，認第一審判決以被告甲○○於申訴內
    容及事實陳述書及在桃園縣勞資和諧促進會桃園縣桃園市○
    ○路五樓會議室所為之言詞陳述等行為仍與刑法第310條第2
    項之誹謗罪之構成要件不符，尚難以該罪相繩。此外，復無
    其他證據足證被告有何自訴狀中所載之犯行，故對被告為無
    罪之諭知，核無不當，應予維持，並引用第一審判決書記載
    之證據及理由（如附件）。
二、自訴人上訴意旨略以：被告主觀上確有誹謗之故意，而勞資
    和諧促進會之會議室係一開放空間，一般人皆可自由進入，
    且被告嗣後更向桃園縣政府勞工局申請調解，而整個事件之
    處理過程，除調解人員外，桃園縣政府及家程公司之相關承
    辦人員亦會知悉被告誹謗自訴人之內容，是被告客觀上亦有
    意圖散佈於眾之行為，故被告應成立刑法第310條之誹謗罪
    云云。惟查，（一）被告雖於其向桃園縣政府勞工局申訴之
    申訴內容及事實陳述書內提及「公司老闆自肥」、「在外另
    開貿易公司（佐臻貿易），家程科技所有訂單須經佐臻貿易
    ，外加5％到10％費用」等語，惟該部分內容主要係被告對
    家程公司CCM事業部業務無法成長所作之原因分析，尚難認
    被告在主觀上有何毀損自訴人名譽之故意。（二）94年10月
    23日在桃園縣勞資和諧促進會會議室進行被告與家程公司之
    勞資爭議協調時，會議過程中，會議室中除會議主持人一人
    、紀錄者一人、家程公司代表李傳勍及被告外，別無他人進
    入會議室一情，為被告供述屬實，並與證人李傳勍於原審之
    證述相符，自堪認定為真。至證人李傳勍於原審雖證述該會
    議室係開放之空間，若有人要進來，其覺得應該不會有人會
    阻擋等語，惟此為證人李傳勍之個人推測之詞，依刑事訴訟
    法第160條規定，自不得作為證據，況該會議室係供勞資爭
    議協調之場所，衡情於會議進行中，其他無關之人理應不得
    進入該會議室，是自訴人指稱該會議室係一開放空間，一般
    人皆可自由進入乙節，亦不可採。（三）被告因與家程公司
    間之勞資糾紛先經桃園縣勞資和諧促進會協調，嗣後再經桃
    園縣政府勞工局調解，故被告之書面或言詞陳述，僅係向特
    定之協調委員、調解委員等為陳述，而桃園縣政府或家程公
    司之收發承辦人員，至多僅知悉被告有向桃園縣政府提出勞
    資爭議之申請，對於被告書面或言詞陳述之內容理應無從得
    知，故在客觀上亦難認被告有圖散布於眾之行為。是自訴人
    所提出之桃園縣政府收發人員公文登錄流程圖、家程公司外
    部信件收文程序及桃園縣政府民眾申請勞資爭議協調案件處
    理標準程序等文件，亦難據為不利於被告認定之依據。綜上
    ，自訴人之上訴，非有理由，應予駁回。
據上論斷，應依刑事訴訟法第373條、第368條，判決如主文。
本案經檢察官沈世箴到庭執行職務。
中    華    民    國    95    年    11    月    8     日
                  刑事第八庭審判長法  官  鄭文肅
                                  法  官  江國華
                                  法  官  楊炳禎
以上正本證明與原本無異。
不得上訴。
                                  書記官  廖素花
中    華    民    國    95    年    11    月    9     日
附件：
【裁判字號】 94 , 自 , 37
【裁判日期】 950426
【裁判案由】 誹謗
【裁判全文】
臺灣桃園地方法院刑事判決                94年度自字第37號
自  訴  人  乙○○
自訴代理人  呂理胡律師
被      告  甲○○
上列被告因誹謗案件，經自訴人提起自訴，本院判決如下︰
    主  文
甲○○無罪。
    理  由
一、自訴意旨略以：自訴人乙○○為家程科技股份有限公司（下
    稱家程公司）負責人，被告甲○○自民國九十四年二月一日
    起至同年九月二十日止，於家程公司擔任可攜式照相機模組
    （CCM）事 業處產品開發部經理一職，負責數位影像產品之
    後端測試、軟體開發維護及專案軟體開發工作，然被告甲○
    ○於公司任職期間因違反公司之相關工作規則，且自九十四
    年九月二十日起連續曠職逾三日，家程公司遂依勞動基準法
    第十二條第一項第六款中止與被告甲○○之僱傭契約，並要
    求被告甲○○歸還任職期間之工作成果，惟未獲置理。被告
    甲○○於九十四年十月二十三日在桃園縣政府勞動及人力資
    源局勞資爭議協調申請書之申訴內容及事實陳述書第三項第
    七點中記載：本公司CCM 事業部一直無法成長，‧‧‧，主
    要因素b ．成本過高「公司老闆自肥」「在外另開貿易公司
    （佐臻貿易），家程科技所有訂單須經佐臻貿易，外加五％
    至十％費用」，被告甲○○所述並非事實，顯係對自訴人之
    人身攻擊，該文經輾轉發函傳閱，造成自訴人名譽之損害，
    因認被告涉有刑法第三百十條第二項加重誹謗罪嫌云云。
二、按刑法第三百十條誹謗罪之成立，須行為符合：(一)意圖散
    布於眾；(二)須有指摘或傳述之行為；(三)所指摘或傳述者
    ，足以毀損他人名譽。如係在專門供勞資爭議時調解之場所
    ，僅有收到該會議通知者始能夠進入並係於特定人在場時，
    依協調爭議者之請求所為之言詞，則客觀上難認有何意圖散
    布於眾而陳述上揭言詞，主觀上陳述者之目的復係在陳述勞
    資糾紛之原因，即難成立刑法之誹謗罪（詳台灣高等法院九
    十四年度上易字第五０三號判決理由第六點可資參照）。
三、自訴人乙○○認被告甲○○涉犯刑法第三百十條第二項之加
    重誹謗罪嫌，無非以被告所提出之申訴內容及事實陳述書為
    主要之論據。訊據被告固不否認曾於家程公司擔任可攜式照
    相機模組事業處產品開發部經理，於離職後因與家程公司間
    之勞資糾紛而向桃園縣政府勞工局提出申訴，申訴內容中有
    提及「公司老闆自肥」、「在外另開貿易公司（佐臻貿易）
    ，家程科技所有訂單須經佐臻貿易，外加五％到十％費用」
    等，後由桃園縣政府發函予桃園縣勞資協調促進會進行協助
    處理被告與家程公司間之糾紛等情，惟堅詞否認有何誹謗犯
    行，辯稱該內容僅係作為給勞工局申訴之資料，並無散布於
    眾之意圖及事實等語。經查：
（一）自訴人為家程公司負責人，被告曾係家程公司擔任可攜式
      照相機模組事業處產品開發部經理，於九十四年九月間離
      職，被告於離職後因勞資糾紛向桃園縣政府勞工局提出申
      訴，桃園縣政府勞工局乃發函予桃園縣勞資和諧促進會協
      助處理，桃園縣勞資和諧促進會遂發函予家程公司請其派
      員於九十四年十月二十三日在桃園縣勞資和諧促進會桃園
      縣桃園市○○路五樓會議室開會，其後家程公司即指派李
      傳勍前往與被告進行勞資爭議協調，被告於申訴內容及事
      實陳述書中有提及「公司老闆自肥」、「在外另開貿易公
      司（佐臻貿易），家程科技所有訂單須經佐臻貿易，外加
      五％到十％費用」，並在桃園縣桃園市○○路五樓會議室
      開會時，依會議主持人之要求，宣讀申訴內容等事實，除
      據被告自承在卷外，核與自訴人之指訴及證人李傳勍之證
      述情節相符，洵堪認定。
（二）按刑法第三百十條第二項之誹謗罪須行為人將足以毀損他
      人名譽之事，著為文字或繪成圖畫，散發或傳布於大眾始
      足當之，如僅告知特定人或向特定機關陳述，即與犯罪構
      成要件不符（參閱最高法院七十五年度台非字第一七五號
      判決要旨）。經查，九十四年十月二十三日在桃園縣勞資
      和諧促進會桃園縣桃園市○○路五樓會議室進行被告與家
      程公司之勞資爭議協調時，會議過程中，有於會議室中出
      現之人為會議主持人一人、紀錄者一人、家程公司代表李
      傳勍、被告，此外並無他人進入會議室一情，為被告供述
      屬實，並與證人李傳勍之證述相符，自堪認定為真。證人
      李傳勍雖證述該會議室係開放之空間，若有人要進來，其
      覺得應該不會有人會阻擋等語，惟此為證人李傳勍之個人
      推測之詞，且並非以實際經驗為基礎者，依刑事訴訟法第
      一百六十條規定，自不得作為證據。是被告雖於桃園縣勞
      資和諧促進會桃園縣桃園市○○路五樓會議室陳述「公司
      老闆自肥」、「在外另開貿易公司（佐臻貿易），家程科
      技所有訂單須經佐臻貿易，外加五％到十％費用」等語，
      然被告僅係向告知在場之特定人，而其申訴內容及事實陳
      述書，亦僅係向桃園縣政府勞工局提出申訴，為對特定機
      關所為，依前揭判決要旨，被告之行為即與刑法第三百十
      條第二項之誹謗罪之客觀構成要件有間。
（三）按刑法之誹謗罪，係以意圖散布於眾，而指摘或傳述足以
      毀損他人名譽之事為成立要件，是誹謗罪之成立，除行為
      人在客觀上需有指摘或傳述足以毀損他人名譽之事實外，
      尚須行為人在主觀上有毀損他人名譽之故意，方具構成要
      件該當性，而行為人是否具有主觀構成要件故意，須依行
      為當時之具體情況客觀判斷之，倘無證據足證行為人係出
      於惡意之情況下，即應推定其係以善意為之。經查，被告
      係於其向桃園縣政府勞工局申訴之申訴內容及事實陳述書
      內提及「公司老闆自肥」、「在外另開貿易公司（佐臻貿
      易），家程科技所有訂單須經佐臻貿易，外加五％到十％
      費用」等語，惟該部分內容主要係被告對家程公司CCM事
      業部業務無法成長所作之原因分析，尚難認被告在主觀上
      有毀損自訴人名譽之故意。況被告在客觀上僅對在九十四
      年十月二十三日在桃園縣勞資和諧促進會桃園縣桃園市○
      ○路五樓會議室進行時在場之人及桃園縣政府勞工局為該
      陳述，已如上述，是難認其主觀上有散布於眾之意圖甚明
      。
（四）綜上，該次在桃園縣勞資和諧促進會桃園縣桃園市○○路
      五樓會議室內，除被告外，僅家程公司代表李傳勍、會議
      主持人、紀錄者各一人在場，只有特定之三人，客觀上已
      難認有何刑法第三百十條第二項之「散布」行為，主觀上
      ，被告陳述上揭言詞目的僅係在陳述家程公司CCM事業部
      業務無法成長之原因，並非有何誹謗自訴人之故意，且亦
      無證據足證被告有何散布於眾之意圖，是被告於申訴內容
      及事實陳述書及在桃園縣勞資和諧促進會桃園縣桃園市○
      ○路五樓會議室為上述言詞，其行為仍與刑法第三百十條
      第二項之誹謗罪之構成要件不符，尚難以該罪相繩。此外
      ，復無其他證據足證被告有何自訴人之自訴狀中所載之犯
      行，自應為被告無罪之諭知，以昭公允。
據上論斷，應依刑事訴訟法第三百四十三條、第三百零一條第一
項，判決如主文。
中    華    民    國    95    年    4    月     26    日
                  刑事第一庭審判長法  官  曾淑華
                                  法  官  朱美璘
                                  法  官  王耀興
以上正本證明與原本無異。
如不服本判決書應於送達後10日內向本院提出上訴狀。
                                  書記官  劉晨輝
中    華    民    國    95    年    4     月    26    日


司法院資訊處製作；財團法人民間司法改革基金會備份。
